【裁判字號】    89,上訴,804
【裁判日期】    890502
【裁判案由】    偽造有價證券等
【裁判全文】
臺灣高等法院臺南分院刑事判決           八十九年度上訴字第八四號 Ｃ
      上  訴  人
      即  被  告  乙  ○  ○
      指定辯護人  本院公設辯護人  丙  ○  ○
右上訴人因偽造有價證券等案件，不服臺灣臺南地方法院八十八年度訴字第九七四號
中華民國八十九年五月二日第一審判決（起訴案號：臺灣臺南地方法院檢察署八十八
年度偵字第七００四號、併案案號：八十八年度偵字第五五七六號、五七０號、八十
八年度偵緝字第一一八０號），提起上訴，本院判決如左：
      主      文
上訴駁回。
      事      實
一、乙○○與陳建成（由檢察官另行偵辦）二人於民國（下同）八十七年一月二十四
    日以乙○○名義，用附條件買賣方式向福灣企業股份有限公司（以下稱福灣公司
    ）分期付款購買車號N23405號自小客車，同時需簽發本票作為債務擔保，乙○○
    除以自己名義簽發面額新臺幣（下同）五十六萬五千元、發票日為八十七年一月
    二十三日、到期日為八十七年二月二十八日之本票一紙外，其明知陳建明（即陳
    建成之弟）並未同意擔任該買賣契約之連帶保證人，惟在福灣公司業務員灤興瀛
    要求連帶保證人需在其所簽發之上開本票「共同發票人欄」簽名時，乙○○明知
    其並未獲陳建明之授權，竟意圖供行使之用，並基於偽造有價證券之概括犯意，
    而在共同發票人欄上偽造陳建明之簽名，交付予欒興瀛。嗣因乙○○只繳付頭期
    款一萬元，因無力繳款而將取得之上開車輛典當，不再付款，福灣公司遂向法院
    聲請本票裁定，並查封連帶保證人陳建明之不動產，陳建明提起債務人異議之訴
    ，否認曾簽發上開本票作保，福灣公司始查悉該本票係經偽造及受騙情事。
二、乙○○明知其於八十八年三月間，在台南市○○路十三號七樓之五，自葉育志處
    所交付之支票簿一本（發票人為甲○○、付款人為美商花旗銀行台南分行）及「
    甲○○」印章一枚，係甲○○所遺失之贓物（於八十八年二月二十七日在台南市
    ○區○○路一段六九六號新花旗通訊行內遺失），竟仍予以收受，即承上揭概括
    犯意與林淑萍（已先行審結）二人意圖供行使之用，並基於共同犯意之聯絡，而
    於八十八年五月間，在台南市○○街的精品服飾店前，由乙○○取前開支票本中
    之一張票號ＴＮ0000000號、其上已蓋有發票人「甲○○」印章之支票，
    填寫上發票日期為八十八年五月三十一日、票面金額三千五百元，林淑萍即於彼
    時收受由乙○○所交付之上開偽造之支票，再持往服飾店試看看是否可用以購買
    衣服，惟尚未能將之使用前，即於八十八年五月三十日，在台南市○○○街二號
    七樓七五八室「哥爸妻夫飯店」內，為警查獲。
三、乙○○於八十八年四月二十日，因與陳建成在台南市○○路五九一之三九號「頑
    皮豹娛樂廣場」電動玩具店消費積欠三千元，竟承上開偽造有價證券概括犯意，
    並與陳建成共同基於犯意之聯絡，又再度偽造簽發一張票號ＴＮ0000000
    號、發票人為甲○○、發票日為八十八年五月十日、面額五千元之支票，交予與
    該店經營人陳本人以抵償債款。
四、陳建成於八十八年四月間，透過友人黃志明之友劉士豪出面向順租車公司租車
    而租得汽車使用，嗣後返還車輛需支付租金，即與乙○○共同基於犯意聯絡，意
    圖供行使之用，由乙○○承上揭偽造有價證券概括犯意，在票號ＴＮ00000
    00號、填上面額為二萬元、發票日為八十八年五月二十五日之偽造支票一張，
    再由陳建成在該支票背面背書，交付予租車公司。
五、乙○○於八十八年五月間在台南市一家茶坊內，因黃勝坤與林國禎向朱全德借款
    週轉，乙○○復承接上開犯意並與朱全德共同基於犯意之聯絡，由乙○○偽造票
    號ＴＮ0000000號、面額三萬元、發票日為八十八年六月六日之上開甲○
    ○所有之支票一張交付與朱全德，再由朱全德轉交付予黃勝坤及林國楨使用。
六、乙○○於八十八年五月間，在台南市○○路一家賓館內，乙○○應楊家銘（由檢
    察官另行偵辦）之要求，乙○○又承續上開概括犯意與楊家銘共同基於犯意聯絡
    ，而在上開甲○○所有之票號ＴＮ0000000號，蓋有甲○○印章之空白支
    票一張上填寫面額為七萬元、發票日為八十八年六月二十九日，交付予楊家銘，
    供其持以行使該支票貼現借款。
七、案經臺南市警察局第六分局報請台灣台南地方法院檢察署檢察官偵查起訴暨同署
    檢察官併案審理（八十八年度偵字第五五七六號、五七０號、八十八年度偵緝字
    第一一八０號）。
      理      由
一、訊據上訴人即被告乙○○對其未經陳建明同意，私自以陳建明名義為共同發票人
    簽發本票，於購得前開汽車後將之典當，及有自葉育志處取得甲○○所有之支票
    本，且有偽造並交付如附表一編號一至五號所示之支票予林淑萍、陳建成、朱全
    德、黃志明、楊家銘等人使用等情坦承不諱，核與同案被告林淑萍供述情節相符
    ，並與告訴人福灣公司代理人連義信於偵審時指訴及證人陳本人於警訊時、黃志
    明、林國楨、黃國勝於偵查中證述情節相符大致相吻合，此外復有如附表所示編
    號一至五號支票影本五紙在卷可稽。又甲○○所有之空白支票（五０七三八七號
    至五０七四三０號）確於八十八年二月二十七日遺失，渠並未簽發如附表一所示
    五紙支票乙節，業據被害人甲○○於警偵訊時指訴綦詳，並有遺失票據申報書一
    紙存卷可考。而被告乙○○係自葉育志處收受前揭甲○○所有之支票本等情，業
    據被告供陳在卷，其並坦承葉育志曾告知該空白支票係撿到的等情，核與證人葉
    育志於本院審理時結證稱係伊撿到的等語相符，足證被告對前開空白支票係贓物
    確有認識。雖被告乙○○辯稱：伊係因福灣公司業務員欒興瀛叫伊以陳建明名義
    簽發本票，方依指示簽發系爭本票；又伊係交付空白支票由楊家銘自行填寫使用
    云云。惟查，陳建明並未授權被告乙○○簽發本票乙節，業據證人陳建明於偵審
    中證述明確，又訊之證人即福灣公司業務員欒興瀛於偵查及原審審訊時亦證稱：
    陳建明之簽名係被告乙○○所為等語，而證人陳建成亦於原審亦證稱：伊弟陳建
    明並未同意為渠等購車之保證人等情，則被告乙○○既為陳建成之女友而與陳建
    成共同合意購買車輛，則其對未被陳建明授權簽發本票一事應知之甚詳，縱係經
    福灣公司業務員欒興瀛之指示而簽名，仍無足卸免其罪責。次查，訊之證人楊家
    銘於警訊及偵查時證述稱：如附表一編號五所示之支票確係伊向被告乙○○所借
    得而由乙○○所偽造等情無訛，又經原審法院命被告乙○○當庭書寫文字核對筆
    跡結果，係與如附表所示編號五號支票上之面額「柒萬元整」文字，無論在筆勢
    及文字轉折處均極為相近，而與楊家銘於偵查中檢察官命其當庭書寫之文字（參
    八十八年度偵字第一一０四四號偵查卷第二十三頁反面）有明顯不同，堪認該支
    票為被告乙○○所偽造無誤，並有該支票影本在卷可資佐證，是被告辯稱係楊家
    銘自行填寫金額乙節，委無足採。況且無論該支票係由被告乙○○或楊家銘所偽
    造，渠等二人係有意圖供行使該支票之犯意聯絡，而由其中一人分擔填寫支票面
    額等應記載事項而偽造支票之行為，故縱係楊家銘填寫支票，亦無足卸免被告乙
    ○○之罪責。是上揭支票五紙及本票一紙顯均係被告所偽造無疑。綜上所述，參
    互印證，本件事證已甚明確，被告之犯行堪以認定。
二、按支票為有價證券，被告乙○○意圖供行使之用，而偽造有價證券，核其所為，
    係犯刑法第二百零一條第一項之偽造有價證券罪，其低度之行使偽造有價證券行
    為應為偽造之高度行為所吸收，不復另論；又被告行使偽造有價證券，當然包含
    詐欺性質，亦不另論詐欺取財罪。又其明知葉育志所交付之上開支票本為甲○○
    所失竊之贓物仍予收受，核其所為係犯刑法第三百四十九條第一項之收受贓物罪
    。被告乙○○與同案被告林淑萍及陳建成、楊家銘等人就上開偽造有價證券犯行
    間，有犯意聯絡，行為分擔，應論共同正犯。其先後多次偽造有價證券犯行，時
    間緊接，犯罪構成要件相同，顯均係基於概括之犯意反覆為之，應依連續犯之規
    定論以一罪並加重其刑。被告偽造如附表一編號二至五號所示支票及附表二所示
    本票之犯行，雖未為起訴書所論列，惟此與前揭論罪部分為連續犯，屬裁判上一
    罪之同一案件，為起訴效力所及，本院依法自應予以審究。又被告所犯上開偽造
    有價證券罪及收受贓物罪二罪間，有方法結果之牽連關係，為牽連犯，應依刑法
    第五十五條之規定從一重之偽造有價證券罪處斷。
三、原審認被告之罪證明確，因予適用刑法第第二十八條、第五十六條、第二百零一
    條第一項、第二百零五條、第三百四十九條第一項、第五十五條，罰金罰鍰提高
    標準條例第一條前段等規定，並審酌被告素行、犯罪之動機、目的、手段、意圖
    供行使之用而偽造之支票張數及面額對被害人甲○○所造成危害、偽造本票對福
    灣公司所生財產上之損害，已於八十九年三月二十一日已福灣公司達成和解，有
    和解書一紙在卷可稽、所得利益、犯罪後坦承大部分犯行態度尚稱良好等一切情
    狀，量處被告有期徒刑三年四月。又如附表一所示之偽造支票及如附表二所示之
    偽造本票，雖未經扣案，惟不能證明已經滅失，併依刑法第二百零五條規定宣告
    沒收。本院經核原判決認事用法及量刑均無不當。被告上訴意旨否認犯罪或指摘
    原判決量刑過重而有不當之處，為無理由，應予駁回。
據上論斷，應依刑事訴訟法第三百六十八條，判決如主文。
本案經檢察官蘇南桓到庭執行職務。
中    華    民    國      八十九      年      八      月      八        日
                                  臺灣高等法院臺南分院刑事第一庭
                                      審判長法官  王    浦    傑
                                            法官  蘇    重    信
                        法官  楊    明    章
右正本證明與原本無異。
如不服本判決，應於判決送達後十日內向本院提出上訴狀，其未敘述理由者並應於提
出上訴狀後十日內向本院補提理由書（應附繕本)。
                                      法院書記官  蔡    振    豐
中    華    民    國      八十九      年      八      月      九        日
附錄法條：
刑法第二百零一條第一項：意圖供行使之用，而偽造、變造公債票、公司股票或其他
                        有價證券者，處三年以上十年以下有期徒刑，得併科三千
                        元以下罰金。
刑法第三百四十九條第一項：收受贓物者，處三年以下有期徒刑、拘役或五百元以下
                          罰金。
附表一：
編號    支票號碼        面      額    發票日     發票人   行使偽造支票人
一       TN0000000      0千五百元    88/5/31    甲○○    林淑萍
二       TN0000000      0千元        88/5/10    甲○○    陳建成
三       TN0000000      0萬元        88/5/25    甲○○    陳建成
四       TN0000000      0萬元        88/6/6     甲○○    黃勝坤
五       TN0000000      0萬元        88/6/29    甲○○    楊家銘
附表二：
編號    本票面額        發票日        到期日      發票人    行使偽造本票人
一      五十六萬五千元  87/1/23       87/2/28     陳建明    乙○○
                                                  乙○○
                                                  郭昭武


司法院資訊處製作；財團法人民間司法改革基金會備份。
